【裁判字號】    88,上易,5703
【裁判日期】    890118
【裁判案由】    傷害
【裁判全文】
臺灣高等法院刑事判決                  八十八年度上易字第五七三號
    上  訴  人  臺灣台北地方法院檢察署檢察官
    上  訴  人
    即  被  告  乙○○
    被       告 甲○○
右上訴人因被告等傷害案件，不服臺灣台北地方法院八十八年度易字第二七六六號，
中華民國八十八年十一月十九日第一審判決（起訴案號：臺灣台北地方法院檢察署八
十八年度偵字一七七0六第號）提起上訴，本院判決如左：
    主  文
原判決撤銷。
乙○○傷害人之身體，處拘役伍拾日，如易科罰金，以參佰元折算壹日。
甲○○傷害人之身體，累犯，處有期徒刑參月，如易科罰金，以參佰元折算壹日。
    事  實
一、甲○○於民國八十六年間因妨害自由案件，經本院判決有期徒刑三月，於八十七
    年五月十九日易科罰金執行完畢，仍不知悛悔，復於八十八年七月三十日中午十
    二時三十分許，在台北市○○路○段七十四巷十三弄五號一樓樓頂修繕第四台纜
    線，因不滿鄰居乙○○以相機拍照，遂以先前攜帶之修繕工具尖嘴鉗、螺絲起子
    等物，往下丟擲乙○○，並下樓與乙○○在上址一樓門前發生爭執，並互相拳打
    腳踢，致乙○○受有右前臂咬傷、前胸及左手掌抓傷之傷害；甲○○則受有頸部
    瘀傷參乘伍公分、參乘壹公分，右臂瘀傷參乘肆公分、伍乘貳公分、參乘參公分
    、零點伍乘零點伍公分，右手瘀傷壹乘壹公分、擦傷零點伍乘零點伍公分，左臂
    瘀傷貳乘壹公分、貳乘壹公分，右膝瘀傷陸乘伍公分併擦傷壹乘壹公分、參乘壹
    公分，右腳瘀傷壹乘壹公分、零點伍乘零點伍公分、壹乘壹公分、零點伍乘零點
    伍公分，臉部瘀腫參乘貳公分之傷害。
二、案經甲○○、乙○○分別訴由台北市政府警察局松山分局報告臺灣臺北地方法院
    檢察署檢察官偵查起訴。
    理  由
一、訊據被告乙○○、甲○○坦承於右揭時地發生爭執並有拉扯之事實，惟被告乙○
    ○辯稱：伊未曾動手傷害甲○○；被告甲○○則辯稱：因被告乙○○自伊後面將
    伊雙手交叉勒住伊脖子，伊為求脫險，順勢拉下對方手臂咬傷對方，此係正當防
    衛云云。
二、惟查：本案傷害事實，業據被告即告訴人甲○○、乙○○等相互指訴綦詳，並經
    證人莊光坪、楊永男及何美文於原審審理時到庭結證確有爭執、互相拉扯之情，
    復有各自受傷之驗傷診斷書附卷可稽，足證被告雙方確有爭執、互毆之實。至於
    被告甲○○咬傷被告乙○○之部位，在其右手前臂外側（靠近關節處），如被告
    甲○○所辯屬實，依被告甲○○在原審當庭模擬之情形，衡情，被告乙○○受傷
    之部位應在手臂內側前端，方屬合理，且被告甲○○復未能舉證證明伊之行為符
    合正當防衛之要件，是以被告二人所辯，顯係事後卸責之詞，不足採信，本件事
    證明確，犯行堪以認定，應予依法論科。
三、核被告乙○○、甲○○所為，係犯刑法第二百七十七條第一項之傷害罪。查被告
    甲○○曾於八十六年間因妨害自由案件，經原審以八十六年度易字第六八六二號
    判決有期徒刑三月，嗣經本院判決駁回上訴確定，於八十七年五月十九日易科罰
    金執行完畢，此有台灣高等法院檢察署刑案紀錄簡覆表在卷可按，其於五年之內
    ，再犯本件有期徒刑以上之罪，係屬累犯，應依刑法第四十七條之規定加重其刑
    。
四、原審對被告為有罪之科刑判決，固非無見。惟查：（一）被告甲○○犯傷害罪為
    累犯，依法應加重其刑，原審判處最低有期徒刑二月，未加重其刑，於法有違。
    （二）被害人所受傷勢如何，須詳加記載，始足為量刑之依據，原審未詳予記載
    甲○○所受之傷勢，亦嫌欠洽。檢察官上訴指摘原判決未依累犯加重甲○○刑罰
    為不當，為有理由，因原判決既另有可議，自屬無可維持，應由本院將原判決撤
    銷改判。爰審酌被告二人犯罪之動機、目的、手段、所生損害及犯後態度等一切
    情狀，量處如主文第二項、第三項所示之刑，並諭知易科罰金之折算標準，以資
    懲儆。
五、據上論斷，應依刑事訴訟法第三百六十九條第一項前段、第三百六十四條、第二
    百九十九條第一項前段，刑法第二百七十七條第一項、第四十七條、第四十一條
    、罰金罰鍰提高標準條例第一條前段、第二條，判決如主文。
本案經檢察官陳追到庭執行職務。
中     華     民     國    八十九   年       一       月      十八      日
                             臺灣高等法院刑事第五庭
                                 審判長法  官  曾  德  水
                                       法  官  楊  貴  雄
                                     法  官  趙  功  恆
右正本證明與原本無異。
不得上訴。
                                       書記官  常  淑  慧
中     華     民     國    八十九   年       一       月     二十四     日
附錄：本案論罪科刑法條全文
刑法第二百七十七條
傷害人之身體或健康者，處三年以下有期徒刑，拘役或一千元以下罰金。


司法院資訊處製作；財團法人民間司法改革基金會備份。
